【裁判字號】    93,訴,1655
【裁判日期】    950731
【裁判案由】    偽造文書等
【裁判全文】
臺灣高雄地方法院刑事判決              93年度訴字第1655號
公  訴  人  臺灣高雄地方法院檢察署檢察官
被      告  丙○○
                    現另案於台灣高雄第二監獄執行中
選任辯護人  呂富田律師
            黃宏綱律師
被      告  庚○○
被      告  甲○○
上2 人共同
選任辯護人  鄭國安律師
            陳炳彰律師
            吳麗珠律師
上列被告等因行使偽造文書案件，經檢察官提起公訴（92年度偵
字第16638 號），本院判決如下：
    主  文
丙○○、甲○○、庚○○共同行使偽造私文書，足以生損害於他
人，丙○○處有期徒刑肆年陸月；甲○○處有期徒刑肆年貳月；
庚○○處有期徒刑肆年陸月。
    事  實
一、庚○○前曾於民國86年起，因違反肅清煙毒條例及槍砲彈藥
    刀械管制條例等案件，經法院判分別處有期徒刑2 年1 月、
    1 年2 月（此二案經定執行刑3 年）、3 年1 月，經接續執
    行後，於89年3 月22日假釋出獄（不構成累犯，於91年12月
    11日假釋期滿執行完畢）。
二、丙○○原係丁○○○○份有限公司（下稱建達公司）高雄辦
    事處專案經理，於91年8 月間離職後，以其妻弟陳世鴻所經
    營之金成鴻企業有限公司（下稱金成鴻公司）名義從事電腦
    週邊設備買賣，並於91年8 月26日與建達公司訂立經銷合約
    ，提出新台幣（下同）100 萬元定存單設定權利質權及500
    萬元本票供擔保後，自同年8 月29日起向建達公司陸續購入
    價值數萬元至數十萬元不等之貨物。嗣丙○○於同年9 月間
    經由友人介紹而結識偽造信用狀之掮客庚○○、甲○○，知
    悉庚○○能由己○○（本院另行審結）處取得偽造之信用狀
    ，丙○○竟起意詐取建達公司之貨物，而與庚○○、甲○○
    及己○○共同基於意圖為自己不法所有及行使偽造信用狀之
    犯意聯絡，由丙○○提供1,250 萬元之定期存單及以金成鴻
    公司、陳世鴻、配偶陳雀珍、父親李茂村名義共同開立面額
    2,500 萬元之本票予建達公司擔保，並向建達公司佯稱能提
    供信用狀作為貨款支付之擔保，而要求提高經銷數額及交易
    量，惟丙○○私下則以金成鴻公司名義與庚○○先後於91年
    10月9 日、同年月21日及同年月22日訂立協議書，庚○○另
    於同年月22日與己○○訂立協議書，約定金成鴻公司委請庚○○、己○○代為介紹國外財務公司開出保證信用狀（STAN
    D-BY L/C）指定受益人為建達公司，信用狀額度為200 萬美
    元，開狀銀行為美國花旗銀行，及約定金成鴻公司應支付50
    萬美金（折合新台幣1,750 萬元）予庚○○、己○○做為開
    狀所需之保證費用，並註明該信用狀僅供取信建達公司之用
    ，實際上無法兌現。另丙○○復與甲○○約定，除上開信用
    狀保證費用外，丙○○於開狀後，另行支付甲○○1,050 萬
    元，做為介紹此信用狀之佣金。己○○於簽立協議書後，即
    與馬來西亞籍之李福明（英文姓名：Lee Fook Ming ，未據
    起訴）聯繫，由其負責提供偽造之國外銀行信用狀。俟華僑
    商業銀行股份有限公司（下稱華僑銀行）於同年10月28日接
    獲一紙由署名美國加州洛杉磯國際花旗銀行（CITIBANK IN-
    TERNATIONAL LOS ANGELES ，CA，下稱美國花旗銀行）所簽
    發額度為200 萬美元、編號NO.C02 LAX08001 之英文偽造遠
    期擔保信用狀通知，並由該銀行新店分行不知情之行員李茂
    政於91同年11 月4日將該偽造信用狀轉交予建達公司而行使
    之，足以生損害於建達公司及美國花旗銀行。丙○○知悉華
    僑銀行新店分行將該偽造信用狀轉交予建達公司時，即依約
    以金成鴻公司名義開立總額1,750 萬元（折合美金50萬元）
    之支票7 紙（付款行為華僑銀行三民分行，面額各250 萬元
    ）予庚○○與己○○作為開狀保證費，及以丙○○本人名義
    開立總額1,03 0萬元之支票10紙（付款行為華僑銀行三民分
    行），連同現金20萬元交予甲○○作為佣金。建達公司因不
    知該信用狀係偽造，誤以為建達公司對金成鴻公司之貨款已
    有真實存在之信用狀擔保支付，因而同意提高金成鴻公司之
    經銷量，計自91年11月4 日起迄同年月20日止，合計交付價
    值43,666,455 元 之貨物予金成鴻公司，丙○○收取建達公
    司貨物後，甲○○、庚○○並朋分部分貨物變賣花用。而丙○○實際支付貨款至同年11月6 日止，合計僅支付5,556,06
    1 元予建達公司。嗣建達公司於同年11月20日向美國花旗銀
    行負責信用狀開狀事宜之佛羅里達州分行查詢結果，及美國
    花旗銀行紐約總行於同年11月21日以電報函覆華僑銀行新店
    分行，確認美國花旗銀行未曾開立該信用狀，建達公司始知
    受騙。
三、案經法務部調查局高雄市調查處移送臺灣高雄地方法院檢察
    署檢察官偵查起訴。
    理  由
壹、程序方面：
    被告以外之人，於審判外之言詞或書面陳述，除法律有規定
    者外，不得作為證據。刑事訴訟法第159 條第1 項定有明文
    。被告以外之人（包括證人、鑑定人、告訴人、被害人及共
    同被告等）於審判外之言詞或書面陳述，即所謂傳聞證據。
    由於傳聞證據有悖法院直接審理及言詞審理之精神，妨礙當
    事人之反對詰問權，影響程序正義之實現，除法律有規定者
    （例如同法第159 條第2 項、同法第159 條之1 至之5 、同
    法第206 條等）外，原則上不具證據能力。至傳聞證據之內
    容，包括證人未親自到庭，僅以書面代到庭陳述（最高法院
    70年度台上字第3864號判例意旨參考）等情形在內。查本件
    證人李福明並未到庭陳述，僅以聲明書表明受告己○○委託
    安排由美國花旗銀行洛杉磯分行開出保證信用狀等語，並提
    出租用信用狀協議書一份（見本院卷2 第155-158 頁），惟
    此文書屬於被告以外之人，於審判外之書面陳述，且查無上
    開例外得以之作為證據之各種情形，其所為之書面陳述無證
    據能力。
貳、實體方面：
一、訊據被告丙○○等3 人，均矢口否認有上開行使偽造信用狀
    及詐欺之事實，被告丙○○辯稱：「我不知庚○○等人所提
    供係偽造之信用狀，我向建達公司雖進貨達7 千多萬元，惟
    我有提供定存單及信用狀做擔保，故無詐欺犯意」云云。被
    告甲○○辯稱：「我只是單純為丙○○承租信用狀擔任介紹
    人，我亦不知庚○○、己○○所提供之信用狀係偽造，且亦
    未向丙○○訂貨或賣貨，故無詐欺犯意」云云。被告庚○○
    辯稱：「我是受丙○○、甲○○所託而向己○○租借信用狀
    ，我不知己○○所提供之信用狀是假的，我亦未向丙○○訂
    貨或賣貨，故無詐欺犯意」云云。經查：
  (一)建達公司自91年11月4 日收受華僑銀行所轉交偽造之美國加
    州洛杉磯花旗銀行出具之信用狀後，迄同年11月20日發現該
    信用狀係偽造時止，已出貨予金成鴻公司共計43,666,455元
    ，而金成鴻公司至91年11月6 日止，僅支付貨款5,556,061
    元予建達公司，被告丙○○收受建達公司貨物後，並部分出
    貨予庚○○、甲○○等情，業據證人即建達公司經理戊○○
    於警詢及本院中（見偵卷第32頁以下，本院卷2 第23、248
    頁以下）、證人即建達公司高雄分公司主管許大茂於偵查中
    （見偵查卷第271 頁以下）、證人丙○○於偵查中及本院中
    證述明確，並有建達公司之出貨明細及發票（本院卷2 第29
    8-341 頁）、台灣台北地方法院92年度重訴字第967 號民事
    判決（見本院卷2 第74-79 頁，該判決詳述建達公司於上開
    期間出貨之損害額度，另台灣高等法院93年度重上字第226
    號民事判決書之記載亦同）、偽造之美國花旗銀行加州洛杉
    磯分行遠期擔保信用狀（偵查卷第49-50 頁，中譯本見偵查
    卷第308 頁）在卷可稽。而該紙美國花旗銀行之信用狀係偽
    造一情，亦有美國花旗銀行紐約總行之確認函文（見偵查卷
    第47、116 頁）及92年1 月20日美商花旗銀行函文（見偵查
    卷第120 頁）在卷可查，依上開證據資料，被告己○○確有
    提供行使美國加州洛杉磯花旗銀行之偽造信用狀予華僑銀行
    新店分行，且被告丙○○據此並向建達公司大量進貨43,666
    ,455 元 ，並與甲○○、庚○○朋分貨物變賣花用等事實，
    應堪認定。
  (二)按「本法稱信用狀，謂銀行受客戶之委任，通知並授權指定
    受益人，在其履行約定條件後，得依照一定款式，開發一定
    金額以內之匯票或其他憑證，由該行或其指定之代理銀行負
    責承兌或付款之文書」，銀行法第16條定有明文。據此可知
    ，信用狀係銀行於指定受益人履行一定條件下，保證支付的
    文件。然本件被告4 人（含同案被告己○○）分別簽訂之4
    份協議書中，均於第12條約定：「甲方（指金成鴻公司）明
    確理解該信用狀為租借取得，僅為到期保證付款之工具，開
    狀公司及開狀銀行並無義務保兌或支付該信用狀應付之款項
    ，甲方（金成鴻公司）或受益人（建達公司）若就引用該信
    用狀為擔保物，因而產生之債務，受益人應自行向借貸機構
    清償憑此單所積欠之債務，免除此信用狀的保證及兌付的責
    任，否則衍生之後果及任何法律責任，由甲方負擔，概與乙
    方（庚○○、己○○）無涉。」，此有協議書4 份在卷可稽
    （分別見於偵查卷第9 頁、第106 頁、第122 頁，本院卷1
    第244 頁）。依此約定，被告4 人均已明知該信用狀僅供取
    信建達公司之用，實際上無法兌現。而證人即建達公司經理
    戊○○於偵查中證稱：「我們（建達公司）並不知道被告丙○○所提出的信用狀是租來的。當時我們公司收到信用狀有
    向丙○○質疑內容，因為條款說要2 年（按筆錄誤載為3 年
    ）後才能押匯，丙○○請一位張先生打電話來說這只是遠期
    的信用狀」等語（見偵卷第261 頁）、證人即建達公司高雄
    分公司主管許大茂於偵查中證稱：「當時丙○○沒有告訴我
    們信用狀是租來的。（問：信用狀是否租來對你們出貨有無
    影響）只要這張信用狀在李先生不付款時我們可以直接拿去
    向開狀銀行押匯，開狀銀行願意付款給我們，我們都可以接
    受，我們看到這張信用狀內容是2 年內丙○○不付款的話，
    我們都可以到銀行押匯」等情（見偵查卷第271 頁以下），
    均可知建達公司並不知被告等4 人上開協議書有關：「開狀
    公司及開狀銀行並無義務保兌或支付該信用狀應付之款項」
    之約定，故由上開各協議書第12條內容觀之，被告4 人間內
    部約定顯係違反銀行法第16條規定，且此約定亦為建達公司
    所不知情。被告庚○○、甲○○、己○○身為介紹信用狀之
    掮客，被告丙○○自陳為此信用狀多次請教友人辛○○有關
    信用狀擔保之相關問題，渠等豈有不知此協議書約定已違反
    銀行法有關信用狀具有擔保效力之情事？是據此協議書約定
    ，足徵渠等辯稱不知信用狀係偽造，顯無足採。
  (三)被告丙○○知悉華僑銀行新店分行將該信用狀轉交予建達公
    司時，即依約以金成鴻公司名義開立總額1,750 萬元（折合
    美金50萬元）之支票7 紙（付款行為華僑銀行三民分行，面
    額各250 萬元）予甲○○與庚○○、己○○作為開狀保證費
    ，其中4 張支票係由被告甲○○借用友人汪世傑於中國信託
    商業銀行（下稱中國信託銀行）三多分行帳戶提示兌現、2
    張支票係由被告己○○於中華商業銀行（下稱中華銀行）新
    生分行帳戶提示兌現，1 張係由被告庚○○提示兌現等情，
    為被告4 人所不爭執（被告庚○○證述部分，見本院卷1 第
    232 頁筆錄），並有支票影本6 紙（見偵查卷第19-29 頁）
    、中國信託銀行93年9 月17日函文（含附件之存款出入明細
    表，見本院卷1 第102-106 頁）、中華銀行新生分行93年7
    月28日函文（含存款明細分戶帳，見本院1 第89-90 頁）在
    卷可稽，應堪信為真實。而被告丙○○以其本人名義開立總
    額1,030 萬元之支票10紙（付款行為華僑銀行三民分行），
    連同現金20萬元交予被告甲○○作為佣金，其中4 張面額分
    別為150 萬元、45萬元、90萬元、150 萬元之支票，係由被
    告甲○○借用友人汪世傑於中國信託銀行三多分行帳戶提示
    ，惟其中1 張150 萬元支票未兌現，其他3 張兌現、1 張面
    額45萬元支票係由被告庚○○存入其祖母陳秀綿帳戶內提示
    兌現等情，業據證人即共犯丙○○證述明確（本院卷1 第18
    8 頁以下筆錄），核與證人辛○○於警詢及偵查中證述：「
    丙○○於建達公司告知已接獲信用狀後，有開立個人支票10
    張（發票日期為91年11月18日至同年12月26日），面額共計
    1,030 萬元及現金20萬元，合計1,050 萬元作為協助開立信
    用狀之佣金，支票後面均由我背書」（見偵查卷第102 頁筆
    錄、本院卷1 第204 頁筆錄）、證人即共犯庚○○證述：「
    （問：丙○○簽的佣金45萬元的支票，為何在陳秀綿的戶頭
    兌現？）陳秀綿是我祖母，甲○○將佣金45萬元支票給我，
    我賺到錢拿回家的」等情相符（見本院卷1 第232 頁），並
    有支票影本4 張（見偵查卷第12-17 頁）、中國信託銀行93
    年9 月17日函文（含附件之存款出入明細表，見本院卷1 第
    102-106 頁）在卷可稽。本院復審酌上開卷內支票4 張，支
    票背面均有證人辛○○之背書，且證人丙○○對所簽發交予
    被告甲○○10張支票，其均能明確指出支票之票號、到期日
    及金額（見偵查卷第311-312 頁）等情節，認被告丙○○確
    有交付面額共計1,030 萬元之支票10張及現金20萬元，合計
    1,050 萬元作為協助開立信用狀之佣金予被告甲○○，應堪
    認定。被告甲○○辯稱僅收受被告丙○○交付支票5 張共35
    0 萬元，且其中300 萬元為屬借款等情，與上開證據不符，
    尚難採信。
  (四)按「若客戶向本行申請開發擔保函證（包括擔保信用狀、銀
    行保證函），本行根據客戶之財務信用狀況、過去往來紀錄
    ，並依客戶申請之功能需求經總行核准後，根據客戶開發信
    用狀申請書開發擔保函證至國外之通知銀行。本行開發擔保
    函證僅收取手續費，國內公民營機構向本行申請開發STAND-
    BY L/C之收費承作標準為：每3 個月為一期，按保證金額每
    期計收千分之2.5 （含展期）（或每年計收百分之1） 」，
    此有華僑銀行95年5 月8 日 (95) 僑銀總國外字第1914號函
    文在卷可稽（見本院卷2 第216 頁）。查本案被告己○○主
    張其介紹本案信用狀收取佣金係美金50萬元（即200 萬美元
    之25％）（見本院卷2 第151 頁答辯狀），而被告丙○○則
    陳稱：本件信用狀約定之擔保金為擔保金額之25％（即50
    萬美金），另外其又支付1,050 萬元之佣金予被告甲○○（
    本院卷1 第189 頁筆錄），由被告4 人陳稱支付本案信用狀
    2 年之擔保金加上佣金，高達2,800 萬元（1750+1050 ＝
    2800），以每年1,400 萬元之費用計算，其每年支付之費用
    占信用狀所擔保金額7,000 萬元約20％，被告丙○○所支付
    之費用，顯已超過應支付銀行業者之費用達20倍。然電腦市
    場之商品競爭激烈，個別商品之銷售貨利鮮有達2 成者（
    本件建達公司所出售之商品大部分為硬碟、RAM 、CPU 等產
    品，見本院卷2 第248 頁筆錄），加上被告丙○○營業之管
    銷費用，更見被告丙○○所辯支付2,800 萬元租用信用狀係
    合理價格，顯有違常理，是其所辯無詐欺意圖，要屬卸飾之
    詞，不足採信。
  (五)被告丙○○自信用狀交付建達公司之日即91年11月4 日起，
    迄同年月20日止，合計自建達公司進貨達43,666,455元，然
    至同年11月6 日，其僅支付建達公司貨款5,556,061 元，且
    所支付貨款部分含先前所積欠之貨款，前已述明。其於短短
    17天當中進貨達4 千3 百餘萬元，且其不僅提不出貨物銷售
    流向，亦無法提供銷售帳冊以供法院查核，其所為顯違一般
    殷實商人之經營型態，其辯稱於開立信用狀後係正常進貨，
    熟能置信？是被告丙○○顯然係與被告甲○○等3 人共謀以
    行使偽造信用狀向建達公司詐取財物，應堪認定。
  (六)被告甲○○、庚○○雖辯稱未向丙○○訂貨或賣貨云云，惟
    查：證人即共犯丙○○於本院證稱：「91年9 月他們二人有
    拿大陸來的電腦產品給我們看。他們說他們貨賣很快, 後來
    我沒有幫他們賣。開狀前甲○○、庚○○有小額向我買我自
    建達公司買的產品。開狀後大額向我買。庚○○、甲○○說
    要以公司的信用狀付款，但買貨後除了訂金外都沒有付貨款
    給我」、「我與甲○○、庚○○交易次數約有幾十次，甲○○、庚○○會先告知要什麼貨，我會向建達公司訂，他們會
    請貨運到IS電腦館, 我們在4 樓我的倉庫出貨，有時我不在
    ，我會請辛○○幫忙出貨。出貨時, 甲○○、庚○○都會簽
    出貨單。我不知貨他們載到何處」、「我出貨予甲○○、庚○○2 人之金額達數千萬元」等情明確（見本院卷1 第188-
    198 頁筆錄），核與證人辛○○於本院證稱：「CADY介紹甲○○、庚○○給我認識時，說他們2 人也是做3C產品貿易業
    務。甲○○、庚○○沒有告訴我他們是做中古車買賣的。我
    確定甲○○、庚○○有向丙○○買電腦週邊設備, 但多少量
    及金額我不清楚」；「若丙○○不在，而被告2 人要出貨，
    丙○○會打電話跟我講，我就會跟他們門市講, 請他們來開
    倉庫出貨，因丙○○倉庫在我三樓辦公室旁邊」等情相符（
    見本院卷1 第202-203 頁筆錄），本院復審酌上開2 位證人
    與被告2 人先前既無宿怨，自無甘冒偽證罪責而誣指被告2
    人之理。是依上開證據可知，被告甲○○、庚○○2 人於被
    告丙○○大量向建達公司進貨後，被告甲○○、庚○○確實
    有以買貨之名，朋分該貨物變賣花用，應堪認定。其2 人所
    辯未曾向被告丙○○訂貨、買貨或賣貨等情，與事實不符，
    自難採信。
  (七)本案被告己○○雖具狀主張伊係介紹馬來西亞籍李福明，由
    其連繫美國之財務公司向銀行申請開立擔保信用狀，伊依約
    給付美金42萬元予李福明，給付美金4 萬元予被告庚○○，
    伊自己僅賺取美金4 萬元之佣金，並無不法云云，並提出租
    用STANDBY L/C 協議書1 份為證（見本院卷2 第155 頁）。
    惟查：依被告己○○與李福明（英文姓名：Lee Fook Ming
    ）所簽訂之上開STANDBY L/C 協議書內容觀之，僅可證明被
    告己○○委託李福明安排國外財務公司開立200 萬美元之信
    用狀，被告己○○支付予李福明之開狀費用為面額之21％即
    42萬美元，而依其上內容之記載，並不能證明被告己○○對
    李福明所安排開立之國外銀行信用狀係偽造並不知情。況且
    ，經本院向中華銀行新生分行函詢被告己○○於該分行帳戶
    款項之使用情形，被告己○○僅匯款3 筆共22萬美元至李福
    明國外帳戶（計算式75000+75000+70000 ＝220000，此有94
    年4 月14日該分行函文及帳戶提領明細表在卷可查，見本院
    卷1 第135-136 頁），此金額與上開協議書記載係支付42萬
    美元予李福明不符，是該協議書是否屬實，亦有疑義。此外
    ，被告己○○與李福明於90年3 月間共同涉犯詐欺及偽造定
    期存款單等罪嫌，由台灣台北地方法院檢察署偵辦中，且李
    福明於該案已遭通緝，迄未到案一情，亦有該署93年發查偵
    字第82號併辦意旨書在卷可考（見本院卷2 第68頁）。綜上
    諸端，均足徵被告己○○所辯不知信用狀係屬偽造，顯屬卸
    責之詞，自難採信。另被告庚○○、甲○○、己○○等3 人
    究竟各從被告丙○○支付之2,800 萬元中，分配獲取多少金
    額，上開被告3 人供述雖有岐異，惟此僅是渠等犯罪後，共
    犯所得內部分配之問題，並不影響犯罪之成立，併此敘明。
  (八)被告丙○○當時透過友人劉啟智介紹認識被告甲○○時，被
    告甲○○當時係自稱「柯志明」，當時庚○○、甲○○來的
    時候，有拿他們之前借給別人的信用狀範本好幾份來IS電腦
    館給被告丙○○看，裡面有德意志銀行、花旗銀行等，並一
    再吹噓有借過幾次成功的範例，另建達公司得知信用狀有問
    題後，被告甲○○等3 人即一直迴避不肯出面解決等情，業
    據證人即共犯丙○○證述明確（見本院卷1 第188 頁以下筆
    錄），核與證人辛○○證述：「當時庚○○有主動提起他有
    認識的朋友在做國外信用狀租賃合約…，庚○○與甲○○當
    時自稱係開信用狀公司裡面的人」；「後來知悉信用狀是偽
    造的，我與丙○○都有找過甲○○與庚○○，但他們的手機
    都打不通」，「之前被告甲○○都自稱是柯先生，我一直到
    五甲派出所才知道甲○○之真名」（見本院卷1 第201-204
    頁筆錄）等情節相符，應堪信實。被告甲○○、庚○○非財
    務公司之業者，確以業者之名推銷國外信用狀業務，並賺取
    高額佣金，事後復朋分貨物變賣花用，若謂其無共謀詐取財
    物意圖，顯違常理。且被告甲○○於與被告丙○○接觸過程
    中，均以偽名行之，未對被告丙○○告知伊之真實姓名，且
    其於信用狀被建達公司發現係偽造後，復逃匿不知去向，其
    上開種種所為，益足資證明被告甲○○與庚○○有以行使偽
    造信用狀而詐騙財物之意圖。
  (九)綜上，被告丙○○等3 人共同意圖為自己不法之所有，以行
    使偽造之國外信用狀，向建達公司詐取貨物，並共同朋分變
    賣花用，應堪認定。是以，被告3 人上開所辯顯係卸飾之詞
    ，委無可取，被告3 人均有詐欺及行使偽造私文書犯行之事
    證明確，犯行均堪認定，應依法論科。
二、查被告丙○○等3 人行為後，如附表所示之相關法律均業經
    變更，並俱於民國95年7 月1 日施行，玆經整體比較結果，
    裁判時法並未較為有利，從而依刑法第2 條第1 項規定，自
    應適用各該行為時法，亦即修正前法至明。
三、核被告丙○○等3 人所為，均係犯刑法第216 條、第210 條
    之行使偽造私文書罪及修正前刑法第339 條第1 項之詐欺取
    財罪。被告丙○○等3 人與同案被告己○○間具有犯意聯絡
    及行為分擔，為共同正犯。被告等人利用不知情之華僑銀行
    承辦人員李茂政，將偽造之信用狀交付予建達公司人員，被
    告應成立該罪之間接正犯。又被告3 人先後多次詐欺取財之
    犯行，均時間緊接，方法相同，且觸犯構成要件相同之罪名
    ，均顯係基於概括犯意反覆為之，均應依修正前刑法第56條
    連續犯之規定，應論以一連續詐欺取財罪，並均加重其刑。
    被告所犯上開2 罪間，有方法、目的之牽連關係，應依修正
    前刑法第55條之規定，從一重之連續行使偽造私文書罪處斷
    。爰審酌被告3 人不思以正當方式賺取財物，竟以行使偽造
    信用狀方式詐取他人財物，嚴重破壞商場交易秩序，且犯罪
    所得高達4 千3 百餘萬元，犯罪情節重大，犯後復均狡飾犯
    行，犯後態度不佳，實不宜寬待，本院復審酌被告甲○○未
    有犯罪前科，素行尚可，被告庚○○有多次犯罪前科，素行
    非佳（有臺灣高等法院被告前案紀錄表附卷可佐），復再犯
    本案，及被告分別參與犯罪程度之輕重，被告均未與告訴人
    達成和解等一切情狀，分別量處如主文所示之刑，以資懲儆
    。
四、被告己○○部分，由本院另行審結。
據上論斷，應依刑事訴訟法第299 條第1 項前段，刑法第2 條第
1 項前段、第216 條、第210 條、修正前刑法第28條、第56條、
第339 條第1 項、第55條，罰金罰鍰提高標準條例第1 條前段，
判決如主文。
本案經檢察乙○○到庭執行職務。
中    華    民    國    95    年    7     月    31    日
                 刑事第十二庭  審判長法  官  施柏宏
                                     法  官  洪能超
                                     法  官  黃宗揚
以上正本證明與原本無異。
如不服本判決，應於判決送達後10日內，向本院提出上訴狀。
中    華    民    國    95    年    7     月    31    日
                                     書記官  吳金霞
┌───────────────────────────────────────────────┐
│附表：                                                                                        │
├──────┬─────────────┬─────────────┬───────┬────┤
│相關變更條文│行為時法（下稱舊法）之內容│裁判時法（下稱新法）之內容│比  較  理  由│備    註│
├──────┼─────────────┼─────────────┼───────┼────┤
│罰金刑貨幣單│1.修正前罰金罰鍰提高標準條│1.刑法施行法第1 之1 條：「│刑法之貨幣單位│經依現行│
│位之變更    │  例第1 條前段：「依法律應│  中華民國94年1 月7 日刑法│由「元（指銀元│法規所定│
│            │  處罰金、罰鍰者，就其原定│  修正施行後，刑法分則編所│）」變更為「新│貨幣單位│
│            │  數額得提高為2 倍至10倍」│  定罰金之貨幣單位為新臺幣│臺幣」，且刑法│折算新臺│
│            │  （刑法乃係定明10倍）。  │  。94年1 月7 日刑法修正時│分則之罰金數額│幣條例第│
│            │2.修正前罰金罰鍰提高標準條│  ，刑法分則編未修正之條文│，亦視該分則先│2 條之規│
│            │  例第5 條：「第1 條所定得│  定有罰金者，自94年1 月7 │前曾修正與否，│定折算後│
│            │  提高倍數之規定，於本條例│  日刑法修正施行後，就其所│而分別提高3 或│等值，是│
│            │  修正後制定之法律，不適用│  定數額提高為30倍。但72年│30倍。        │以新法並│
│            │  之；本條例修正前公布之法│  6 月26日至94年1 月7 日新│              │未較有利│
│            │  律，於本條例修正後修正其│  增或修正之條文，就其所定│              │        │
│            │  罰金罰鍰數額或法律經全部│  數額提高為3 倍」。      │              │        │
│            │  修正而其罰金罰鍰數額未予│                          │              │        │
│            │  變更者，亦同」。        │                          │              │        │
├──────┼─────────────┼─────────────┼───────┼────┤
│刑法第33條第│罰金：（銀元）1 元以上。  │罰金：新臺幣1000元以上，以│罰金刑之下限，│舊法有利│
│5 款：罰金刑│                          │百元計算之。              │由銀元10元（依│        │
│下限變更    │                          │                          │前述也提高10倍│        │
│            │                          │                          │）即新臺幣30元│        │
│            │                          │                          │，提高為新臺幣│        │
│            │                          │                          │1000元。      │        │
├──────┼─────────────┼─────────────┼───────┼────┤
│【共同正犯】│二人以上共同實「施」犯罪之│二人以上共同實「行」犯罪行│新法將共同正犯│        │
│ 刑法第28條 │行為者，皆為正犯。        │為者，皆為正犯。          │之範圍予以限縮│        │
│            │                          │                          │，不及於「陰謀│        │
│            │                          │                          │」、「預備」等│        │
│            │                          │                          │行為階段。    │        │
├──────┼─────────────┼─────────────┼───────┼────┤
│ 【連續犯】 │第56條：連續數行為而犯同一│（刪除）                  │新法刪除連續犯│被告先後│
│            │之罪名者，以一罪論。但得加│                          │之規定        │多次詐取│
│            │重其刑至2 分之1 。        │                          │              │貨物之犯│
│            │                          │                          │              │行，依新│
│            │                          │                          │              │法須分論│
│            │                          │                          │              │併罰，依│
│            │                          │                          │              │舊法則僅│
│            │                          │                          │              │論一罪，│
│            │                          │                          │              │是舊法有│
│            │                          │                          │              │利。    │
├──────┼─────────────┼─────────────┼───────┼────┤
│ 【牽連犯】 │第55條後段：犯一罪而其方法│（刪除）                  │新法刪除牽連犯│被告所犯│
│            │或結果之行為犯他罪名者，從│                          │之規定        │行使偽造│
│            │一重處斷。                │                          │              │信用狀及│
│            │                          │                          │              │詐取貨物│
│            │                          │                          │              │之犯行，│
│            │                          │                          │              │依新法須│
│            │                          │                          │              │分論併罰│
│            │                          │                          │              │，依舊法│
│            │                          │                          │              │則僅從一│
│            │                          │                          │              │重論處，│
│            │                          │                          │              │是舊法有│
│            │                          │                          │              │利。    │
└──────┴─────────────┴─────────────┴───────┴────┘
  綜合比較結果：
  本案本於統一性及整體性原則，就連續犯、牽連犯、加重、罰
  金刑下限變更等一切情形，綜其全部罪刑之結果而為比較後，
  以舊刑法較有利於被告丙○○等3 人，而應依刑法第2 條第1
  項前段規定適用行為時之法律。
附錄：本案論罪科刑適用之法條
刑法第216 條（行使偽造變造或登載不實之文書罪）
行使第210 條至第215 條之文書者，依偽造、變造文書或登載不
實事項或使登載不實事項之規定處斷。
中華民國刑法第210 條（偽造變造私文書罪）
偽造、變造私文書，足以生損害於公眾或他人者，處5 年以下有
期徒刑。
刑法第339條（詐欺罪）
意圖為自己或第三人不法之所有，以詐術使人將本人或第三人之
物交付者，處5 年以下有期徒刑、拘役或科或併科1 千元以下罰
金。
以前項方法得財產上不法之利益或使第三人得之者，亦同。
前二項之未遂犯罰之。


司法院資訊處製作；財團法人民間司法改革基金會備份。
